臺灣板橋地方法院刑事判決　　　　　　　　　　　　　九十年度簡上字第二六一號
　　上　訴　人
　　即　被　告　甲○○
右上訴人即被告因違反山坡地保育利用條例等案件，不服本院九十年度板簡字第一０
五八號，中華民國九十年九月二十一日第一審簡易判決（聲請簡易判決處刑書案號：
臺灣板橋地方法院檢察署九十年度偵字第六０九三號），提起上訴，本院管轄第二審
之合議庭判決如左：
    主  文
原判決撤銷。
甲○○在國有林區內，未經同意擅自從事修建道路，致生水土流失，處有期徒刑陸月
，如易科罰金以參佰元折算壹日。緩刑參年。
工作物道路（面積、位置詳如附圖一、二所示）沒收之。
    事  實
一、甲○○未經國有臺北縣三峽鎮○○段東眼小段十八地號森林地（所有權人：中華
    民國）之管理機關行政院農業委員會林務局之同意或許可，於民國九十年三月十
    八日，以每日新台幣七千五百元之代價，僱用不知情之呂金清（另經檢察官為不
    起訴處分）駕駛怪手，擅自在該土地上，修建道路（面積、位置如附圖一、二所
    示），破壞原有地表，使表土裸露，遇雨沖刷使雨水直接沖蝕裸露之森林地地表
    ，致生水土流失，嗣於同年三月十九日十六時十分許，為行政院農業委員會林務
    局新竹林區烏來工作站三峽分站技術士丙○○會同台北縣警察局三峽分局插角派
    出所員警葉菁林共同查獲。
二、案經臺北縣警察局三峽分局報請臺灣板橋地方法院檢察署檢察官偵查起訴。
    理  由
一、訊據被告甲○○固坦承伊有請怪手司機呂金清幫伊開挖後面一小段長約二十公尺
    部分道路等情不諱，惟矢口否認有右揭犯行，辯稱：該地承租人乙○○也沒說不
    能挖，附圖一紅色那段（即ＢＣ段〔乙區〕）沒有挖那麼長等語。經查：
（一）右揭事實，業據被告甲○○於警訊中坦承：「僱用人使用挖土機濫墾道路，將
      道路（舊有道路）整平，為警查獲，：：現場查獲之呂金清是我所僱用之人（
      當場指認），一天工資為新台幣七千五百元整，施工約一天半時日。我因為裡
      面有橘子園，其舊有之產業道路因為去年颱風導致路面流失，行車不便，且有
      安全顧慮，所以僱人將路面整修，以方便出入行車。其開墾之面積約有一百五
      十公尺長，寬約二公尺半，：：所開墾整治之道路經過乙○○之地方，並未經
      過同意，且乙○○亦不知情。」云云（見偵查卷第四、五頁），其續於偵訊中
      供稱：「（何時開始挖？）九十年三月十八日開始，（為何開挖？）原來有小
      路，後來坍方，我們把它拓寬，因為裡面有種植橘子，是我（要挖的），呂（
      金清）是我僱用的，每日七千五百元，挖土機是他的，（呂知否該地無權使用
      ？）不知道，我請他挖那裡，他就挖。」等語（見偵查卷第四十五頁反面），
      核與偵查中同案被告呂金清於警偵訊中之供述之情節相符（分見偵查卷第六、
      七、四十六頁），並經證人即行政院農業委員會林務局新竹林區烏來工作站三
      峽分站技術士丙○○於偵審中（見偵查卷第三十九頁勘驗筆錄、本院九十年十
      一月二十一日訊問筆錄、本院九十一年二月七日勘驗筆錄）、證人乙○○於訊
      中（見偵查卷第三十五頁）證述明確，另有九十年三月十九日現場會勘鑑定報
      告書一份、新竹林區烏來事業區像片基本圖二紙、現場照片七張在卷足憑。足
      見被告於本院審理中關於伊僅開挖修築道路約二十公尺之辯解，顯係事後避重
      就輕之詞，不足採信。
（二）又本件坐落臺北縣三峽鎮○○段東眼小段十八地號之土地係屬中華民國所有，
      管理者為行政院農業委員會林務局，使用區分為森林區（非保安林）等情，有
      卷附之土地登記謄本一份，及經證人丙○○繪圖附註「道路位置非保安林」在
      卷。被告在上開土地上修建之道路，其面積部分，經本院委請內政部土地測量
      局測量結果，ＡＢ段甲區開挖之面積為：六七三平方公尺，ＢＣ段乙區開挖之
      面積為：一四一平方公尺（詳如附圖一所示），其位置標示，亦經證人丙○○
      以ＧＰＳ衛星定位該修建道路七個定點，再套繪至像片基本圖上（詳如附圖二
      所示）等情，及被告修建道路破壞原有地表，使表土裸露，遇雨沖刷使雨水直
      接沖蝕裸露之森林地地表，致生水土流失等情，業經檢察官於偵查中九十年五
      月四日會同台北縣政府農業局、台北縣樹林地政事務所人員履勘現場無訛，製
      有勘驗筆錄、現場照片十一幀在卷可參（見偵查卷第三九至四二頁）；復經本
      院於九十一年二月七日會同內政部土地測量局人員、證人丙○○，再赴現場履
      勘測量無訛，製有勘驗筆錄一份、現場照片九幀、測量圖（即附圖一、二各一
      份），即證人丙○○於九十年十一月二十一日庭呈之舊有道路整修前之照片影
      本一張在卷足憑。本件事證明確，被告犯行堪以認定。
二、查被告甲○○在國有林區未經同意擅自從事水土保持法第八條第一項第四款之修
    建道路之行為，致生水土流失，係犯水土保持法第三十二條第一項之罪。原審據
    以論罪科刑，固非無據，唯漏未宣告將後述修建道路（工作物）之沒收，自有未
    當。上訴意旨固非可取，惟原判決既有上開可議之處，仍應由本院予以撤銷改判
    。爰審酌被告犯罪之動機、目的、手段、智識程度、所生危害及犯罪後之態度等
    一切情狀，量處如主文所示之刑，並諭知易科罰金之折算標準。又被告前未曾受
    有期徒刑以上刑之宣告，有臺灣高等法院檢察署刑案紀錄簡覆表及台灣高等法院
    被告全國前案紀錄表各一份可稽，因一時失慮，偶罹刑典，事後已坦承部分犯行
    ，已見悔意，經此刑之宣告後，應知警惕而無再犯之虞，本院因認暫不執行其刑
    為當，予以宣告緩刑三年，用啟自新。如附圖一、二所示之道路（甲區面積六七
    三平方公尺、乙區面積一四一平方公尺），為工作物，應依水土保持法第三十二
    條第五項之規定宣告沒收。至扣案之怪手一台，為不知情之證人呂金清所有，故
    不予宣告沒收，附此敘明。
據上論斷，應依刑事訴訟法第四百五十五條之一第一項、第三項、第三百六十九條第
一項前段、第三百六十四條、第二百九十九條第一項前段，水土保持法第三十二條第
一項、第五項，刑法第十一條前段、第四十一條一項、第七十四條第一款，罰金罰鍰
提高標準條例第二條，判決如主文。
本案經檢察官林俊峰到庭執行職務
中      華      民      國      九十一    年      五      月    一      日
                                臺灣板橋地方法院刑事第四庭
                                    審判長法  官  許  仕  楓
                                          法  官  陳  麗  玲
                                          法  官  劉  大  衛
右正本證明與原本無異。
本判決不得上訴。
                                          書記官  蕭  興  南
中      華      民      國      九十一      年      五      月    三    日
附錄本案論罪科刑法條全文
水土保持法第三十二條第一項
在公有或私人山坡地或國、公有林區或他人私有林區內未經同意擅自墾殖、占用或從
事第八條第一項第二款至第五款之開發、經營或使用，致生水土流失或毀損水土保持
之處理與絟護設施者，處六月以上五年以下有期徒刑，得併科新台幣六十萬元以下罰
金。但其情節輕微，顯可憫恕者，得減輕或免除其刑。
前項情形致釀成災害者，加重其刑至二分之一；因而致人於死者，處五年以上十二年
以下有期徒刑，得併科新台幣一百萬元以下罰金；致重傷者，處三年以上十年以下有
期徒刑，得併科新台幣八十萬元以下罰金。
因過失犯第一項之罰致釀成災害者，處一年以下有期徒刑，得併科新台幣六十萬元以
下罰金。
第一項未遂犯罰之。
犯本條之罪者，其墾殖物、工作物、施工材料及所使用之機具沒收之。
